臺灣高等法院刑事判決
110年度上訴字第2763號
上  訴  人  
即  被  告  呂友維


選任辯護人  黃中麟律師
            趙國婕律師
上列上訴人即被告因違反毒品危害防制條例等案件，不服臺灣士
林地方法院110年度訴字第76號，中華民國110年4月29日第一審
判決（起訴案號：臺灣士林地方檢察署109年度偵字第19349號、
第19525號，併辦案號：臺灣士林地方檢察署110年度偵字第3914
號），提起上訴，本院判決如下：
    主  文
上訴駁回。
    事  實
一、呂友維與林得民均明知大麻為我國毒品危害防制條例第2條
    第2項第2款列管之第二級毒品，亦經行政院依據懲治走私條
    例第2條第3項之法律授權公告為管制進口之物品，非經許可
    ，不得擅自運輸及私運進口，竟與真實姓名、年籍均不詳、
    自稱「Andrew」之人共同基於運輸第二級毒品、私運管制物
    品進口之犯意聯絡，由呂友維於民國109年10月中下旬間某
    日，以不詳價格向Andrew訂購第二級毒品大麻約1公斤，並
    於同年月23日，提供收件人為「Peter Wang」，以林得民所
    承租之臺北市○○區○○路0段000號11樓之3作為收件地址，林
    得民所申登之門號0000000000號行動電話作為郵件投遞之聯
    繫電話後，再由Andrew利用不知情之運送業者，以「David 
    Chen」為寄件名義人，透過國際航空郵包方式，自美國運輸
    第二級毒品大麻進口至我國，並約定事成後林得民可獲取新
    臺幣（下同）10萬元之報酬。因上開郵件包裹於109年10月3
    0日入關後，經財政部關務署臺北關松山分關人員於109年10
    月30日依法查驗，發現郵件包裹單號碼：CZ000000000US號
    之包裹內共夾藏如附表所示之大麻2包（合計淨重884.13公
    克），隨即扣案移交法務部調查局臺北市調查處及臺北市政
    府警察局大安分局共同偵辦。嗣於109年11月8日派送上開包
    裹，經確認林得民身分並完成簽收後以現行犯逮捕林得民；
    再經林得民之供述，於同日13時35分許在臺北市○○區○○路0 
    段00號前拘提呂友維，而查獲上情。
二、案經法務部調查局臺北市調查處移送暨臺北市政府警察局大
    安分局報告臺灣士林地方檢察署檢察官偵查後提起公訴暨移
    送併案審理。
    理  由
壹、證據能力
一、按被告以外之人於審判外之陳述，雖不符合同法第159條之1
     至第159條之4之規定，但經當事人於審判程序同意作為證
    據，法院審酌該言詞陳述或書面陳述作成時之情況，認為適
    當者，亦得為證據，當事人、代理人或辯護人於法院調查證
    據時，知有第159條第1項不得為證據之情形，而未於言詞辯
    論終結前聲明異議者，視為有前項之同意，刑事訴訟法第15
    9條第1項及第159條之5分別定有明文。本案當事人、辯護人
    就下述供述證據方法之證據能力，均未於言詞辯論終結前聲
    明異議，而經本院審酌各該證據方法之作成時，並無其他不
    法之情狀，均適宜為本案之證據，依刑事訴訟法第159條之5
    之規定，有證據能力。
二、其餘認定本案犯罪事實之非供述證據，查無違反法定程序取
    得之情，依刑事訴訟法第158條之4規定反面解釋，亦具證據
    能力。　　
貳、實體方面
一、有罪認定之理由
　㈠上開事實，除被告向Andrew訂購大麻之數量存有爭執外，業
    經被告坦承不諱，且經證人即同案被告林得民於偵查及本院
    審理時證述明確（見109年度偵字第19349號偵查卷第101至1
    09頁、本院卷第176至179頁），並有同案被告林得民名下行
    動電話門號之通聯調閱查詢單、法務部調查局110年1月11日
    調科壹字第11023000090號濫用藥物實驗室鑑定書、法務部
    調查局數位證據現場蒐證報告、財政部關務署臺北關扣押貨
    物、運輸用品收據及搜索筆錄、包裹照片、財政部關務署臺
    北關109年10月30日北松郵移字第1090101991號函、掛號郵
    件簽收（收據）清單（二聯式）、法務部調查局指認犯罪嫌
    疑人紀錄表、GOOGLE MAP列印資料、同案被告林得民所持用
    之門號0000000000號行動電話於109年10月23日之雙向通聯
    紀錄及於109年10月23日之上網歷程、被告之入出境資訊連
    結作業查詢資料、所持用之門號0000000000號行動電話之雙
    向通聯紀錄及上網歷程等件在卷可參（見法務部調查局臺北
    市調查處證據卷第15、25、27至47、45至46、49至55頁、10
    9年度他字第5189號偵查卷第68頁、109年度偵字第19349號
    偵查卷第21至23、113、116、133至135、177頁、109年度偵
    字第19525號偵查卷第51、95、97、99至110頁），且有如附
    表所示扣案之大麻2包及同案被告林得民所使用之行動電話1
    支可佐，足認被告之任意性自白核與事實相符，堪以認定。
　㈡被告固辯稱其僅委託Andrew運送10至20公克之大麻，且該大
    麻係為供己施用云云。惟查：
　⒈被告自始均未提出向Andrew訂購大麻關於數量為10至20公克
    之相關資料。
　⒉以本案所運輸大麻之數量合計淨重達884.13公克，而證人即同案被告林得民於本院審理時證稱：109年時大麻1克大約1000多元等語（見本院卷第178頁），則依市場行情至少應達數十萬元甚至近百萬元之價值。則在毒品價格不菲，販賣毒品又係違法行為，查緝甚嚴，非唯無法公然為之，且需承擔之各種風險極高，賣出毒品者為避免承擔貨款收取無著、血本無歸，及遭查獲繫獄之危險，倘非與購毒者熟識，或彼此間有相當之信賴關係，豈有於無何擔保之情況下，先行寄交高價毒品，事後再收取對價之理？詎被告不僅不知Andrew其人之真實姓名、聯絡處所、方法，抑且猶稱係於109年2月前往越南胡志明市某酒吧認識，Andrew說可幫忙寄大麻，看到時候怎麼給錢，Andrew透過singal聯絡伊云云（見109年度偵字第19525號偵查卷第10至12、57至59頁）。倘若確如被告所辯，其僅係供己施用而向Andrew要求10至20公克之大麻，且其購買毒品之價金尚未給付等情，以及被告以上關於購買大麻之陳述均無訛，則在被告與Andrew並非熟識，難認有何信賴關係下，賣出毒品者，豈有分文未獲即先隔海交付毒品予被告之理？遑論有何甘冒大麻恐遭沒收、虧損或取款無著之風險，進而主動給付超過訂購數量甚多，且達近1公斤之大麻予被告之理。
　⒊參以被告所委託同案被告林得民代收包裹之報酬達10萬元，
    業據被告供承在卷，並經證人林得民於本院審理時證述明確
    （見本院卷第178頁），倘被告確僅進貨10至20公克之大麻
    ，其所輸入之毒品價格約1至2萬多元，然其卻願給付10萬元
    之代價予同案被告林得民，就該報酬與所輸入之毒品數量間
    存有顯不相當之價值，亦徵若非運輸如此大量之大麻，被告
    應無提供如此高額報酬予同案被告林得民之可能。至被告雖
    於原審審理時供稱：（你當時有無跟林得民約定，如果他幫
    你收大麻要給他10萬元的代價？）有，但是我應該也不會給
    他到10萬元，我應該會給他2萬元左右，我只是講個大概，
    想說這樣他會比較快答應等語(見原審卷第286至287頁)。縱
    被告僅願給付2萬元之代價予同案被告林得民，此與大麻10
    至20公克之價格約1至2萬多元相彷，此亦與常情有悖。
　⒋至證人林得民雖於原審準備程序中或本院審理時證稱：因擔
    心被羈押，看到調查員說秤出來是900多公克，才說這個數
    額就是進貨900公克等語（見原審卷第128至129頁、本院卷
    第176頁），甚且於本院審理時一度證稱：記得被告跟伊說
    整個包裹之重量等語（見本院卷第176頁），復改稱：對於
    包裹裡之毒品數量不是很清楚等語(同上頁)；經辯護人質以
    被告究竟有無告知大麻包裹重量時，證人林得民證稱：事情
    有點太久，細節部分不是很清楚，但應該就是原審講的那樣
    等語（見本院卷第177頁），證人林得民是否知悉包裹之重
    量或從何得知包裹重量前後不一，自無從證明被告曾告知證
    人林得民委託代收之大麻數量僅10至20公克，而非近1公斤
    之大麻乙節。
　⒌綜上，堪認被告辯稱僅為供己施用而向Andrew購買10至20公
    克之大麻云云，應僅係事後卸責之詞，不足採信，被告委託
    Andrew輸入及走私大麻之淨重為884.13公克甚明。
　㈢綜上所述，本案事證明確，被告犯行堪以認定，應依法論科
    。
二、論罪科刑
  ㈠核被告所為，係犯毒品危害防制條例第4條第2項之運輸第二
    級毒品罪及懲治走私條例第2條第1項之私運管制物品進口罪
    。
　㈡又臺灣士林地方檢察署以110年度偵字第3914號移送併辦意旨
    書併案審理部分，與本案起訴書所載為同一事實，屬同一案
    件，為本院審理範圍，併予敘明。
  ㈢被告與同案被告林得民及Andrew就上開犯行有犯意聯絡及行
    為分擔，為共同正犯。
　㈣被告共同利用不知情之運輸公司人員，自美國將本案包裹運
    輸、私運本件第二級毒品入境，為間接正犯。
  ㈤被告以一運輸行為，同時觸犯運輸第二級毒品罪及私運管制
    物品進口罪，為想像競合犯，應依刑法第55條前段規定，從
    一重以運輸第二級毒品罪處斷。
　㈥按犯毒品危害防制條例第4條至第8條之罪於偵查及歷次審判
    中均自白者，減輕其刑，毒品危害防制條例第17條第2項定
    有明文。又所謂之「自白」，乃對自己之犯罪事實全部或主
    要部分為肯定供述之意，倘被告已供陳與犯罪構成要件合致
    之事實，縱時日、處所、行為態樣、行為階段等非構成犯罪
    事實之要素略有不符，或另有阻卻違法、阻卻責任事由存在
    之主張，亦不影響其為自白（最高法院104年度台上字第266
    8號判決意旨參照）。查本件被告除就向Andrew訂購大麻之
    數量存有爭執外，對於本案運輸第二級毒品之犯行，於調詢
    、偵查、原審訊問、原審準備程序、審理及本院審理時均坦
    承犯行，應依毒品危害防制條例第17條第2項之規定，減輕
    其刑。　
　㈦辯護人雖為被告辯稱被告應適用毒品危害防制條例第17條第3項之規定減輕其刑云云。惟按被告因供自己施用而犯毒品危害防制條例第4條之運輸毒品罪，且情節輕微者，得減輕其刑，毒品危害防制條例第17條第3項定有明文。是該項減刑規定之適用，除係因供自己施用而犯運輸毒品罪外，尚須情節輕微，始足當之。惟本案運輸第二級毒品大麻之淨重達884.13公克，數量甚鉅，難認係被告供己施用所為，且被告辯稱僅與Andrew協議運輸10至20公克之大麻乙節，已經本院上揭認定所辯不足為採，實難認被告之犯罪情節輕微，自無毒品危害防制條例第17條第3項規定之適用。
　㈧本件無刑法第59條規定之適用
　⒈按刑法第59條規定之酌量減輕其刑，必須犯罪另有特殊之原
    因與環境，在客觀上足以引起一般同情，認為即使宣告法定
    最低度刑，猶嫌過重者，始有其適用。此所謂法定最低度刑
    ，固然包括法定最低本刑；惟遇有其他法定減輕事由時，則
    係指適用其他法定減輕事由減輕其刑後之最低度刑而言。倘
    被告另有其他法定減輕事由，應先適用該法定減輕事由減輕
    其刑後，猶認其犯罪之情狀顯可憫恕，即使科以該減輕後之
    最低度刑仍嫌過重者，始得適用刑法第59條規定酌量減輕其
    刑（最高法院105年度台上字第2625號判決意旨參照）。
　⒉被告雖於本件坦承犯行及其獲得多起廣告及滑板競賽獎項、
    擔任志工、捐款或患有躁鬱症病史等情狀，此為依刑法第57
    條科刑輕重審酌範圍。且被告所犯之罪，已適用毒品危害防
    制條例第17條第2項規定減輕其刑，業如前述，相較毒品危
    害防制條例第4條第2項之法定刑，已減輕甚多。而衡以被告
    無視於政府反毒政策及宣導，明知運輸毒品係屬違法且為重
    罪，竟與Andrew及同案被告林得民聯繫運輸毒品事宜，且本
    案所運輸毒品之淨重達884.13公克，數量甚多，其行為不法
    內涵非輕，在客觀上無足以引起一般人同情，認為即予宣告
    法定低度刑期，猶嫌過重之處，要無情堪憫恕情狀，自無適
    用刑法第59條規定予以酌減其刑之餘地。
三、上訴駁回之理由
　㈠原審審理後，認被告所為事證明確，並審酌：
　⒈被告與同案被告林得民共同運輸、走私毒品，所為有助長毒品跨國交易，影響國家緝毒形象，有害於整體社會秩序，均應予非難，惟本案毒品係於運至本國境內之際即經查獲，幸未擴散；復參諸被告於本案基於主導地位，主動以10萬元報酬之代價邀集同案被告林得民提供收件資料，以收取本案毒品，並與Andrew聯繫運輸毒品入境之事宜，而同案被告林得民僅係提供收件資料及擔任本案大麻之收件人，其參與本案犯行之程度較輕微，堪認被告之惡性較同案被告林得民為重；復參酌被告始終坦承犯行，且於偵查之初即坦承犯行，堪認其犯後態度尚佳，上開減輕其刑部分均得獲得大幅度之減輕；暨前未曾有經法院判處有期徒刑之前科紀錄，可認其素行及品性尚佳；暨犯罪手段、情節及運輸毒品之淨重達884.13公克，數量甚鉅；兼衡被告自陳：復興商工美工科畢業之智識程度、未婚、與父母以及弟弟同住、目前在文創公司作專案經理、月入3萬6,000元、有反覆性失眠、躁鬱等症狀、曾獲得多起廣告及滑板競賽獎項、並擔任志工及捐款等語，被告父親呂大吉於原審審理時證稱：被告喜歡畫畫，其求學狀況是在大學時辦理休學，其曾經到日本去留學、現在想參加5、6月大學的轉學考並回到學校繼續求學，其目前在文創公司擔任專案經理，並負責一家新的店面的企劃，其目前的生活都很正常。伊心臟有裝了3個支架，在裝支架的時候都是被告來照顧伊等語（見原審卷第281至283頁）等一切情狀，量處有期徒刑5年，以示懲戒。
　⒉並說明：扣案如附表所示之大麻2包，應依毒品危害防制條例
    第18條第1項前段之規定，不問屬於犯罪行為人與否，均沒
    收銷燬之。
　⒊經核認事用法、沒收均無違誤，量刑亦屬妥適。　
　㈡被告上訴意旨略以：被告除向Andrew訂購毒品數量存有爭執
    外，其餘部分坦承不諱，承認犯行，並表明深感悔悟，全案
    缺乏被告有向Andrew訂購大麻數量之證據，被告有符合毒品
    危害防制條例第17條第3項之減刑規定，且未予斟酌被告有
    顯可憫恕之情狀，原審在刑法第57條量刑過重，請求從輕量
    刑或給予緩刑云云。惟查：
　⒈被告辯稱僅為供己施用而向Andrew購買10至20公克之大麻云
    云或以其因供自己施用而犯毒品危害防制條例第4條之運輸
    毒品罪，應依毒品危害防制條例第17條第3項減刑云云，惟
    此部分之辯解均經本院指駁如前，被告此部分上訴，均無理
    由，應予駁回。
　⒉本件被告並無刑法第59條之事由，亦如前述，被告上訴指稱
    應依刑法第59條減輕其刑，亦無理由，應予駁回。
　⒊按量刑之輕重，係屬事實審法院得依職權自由裁量之事項，
    苟於量刑時，已依行為人之責任為基礎，並斟酌刑法第57條
    各款所列情狀，而未逾越法定範圍，又未濫用其職權，即不
    得遽指為違法。而刑罰之量定，屬法院自由裁量之職權行使
    ，應審酌刑法第57條所列各款事由及一切情狀，為酌量輕重
    之標準，並非漫無限制；量刑輕重係屬事實審法院得依職權
    自由裁量之事項，苟已斟酌刑法第57條各款所列情狀而未逾
    越法定刑度，不得遽指為違法；且如別無其他加重或減輕之
    原因，下級審量定之刑，亦無過重或失輕之不當情形，則上
    級審法院對下級審法院之職權行使，原則上應予尊重（最高
    法院106年度台上字第1538號、102年度台上字第2931號判決
    意旨參照）。本件原審關於科刑業已就刑法第57條規定與科
    刑相關事項在適法範圍內加以裁量，本院審酌上開各情後，
    認並未逾越法定刑範圍或顯然失當、濫用權限之情形，自不
    得認其量刑有何不當。是被告上訴請求從輕量刑等情，無理
    由，應予駁回。
　⒋又被告所受之執行刑已逾有期徒刑2年，即與得宣告緩刑之要
    件不符，自不得宣告緩刑。是被告上訴請求給予緩刑云云，
    亦無理由，應予駁回。　　　　　　
據上論斷，應依刑事訴訟法第368條，判決如主文。
本案經檢察官張君如提起公訴，檢察官曾文鐘到庭執行職務。
中　　華　　民　　國　　111 　年　　1 　　月　　19　　日
                  刑事第十一庭  審判長法　官  張江澤
                                      法　官  梁志偉
                                      法　官  章曉文
以上正本證明與原本無異。
如不服本判決，應於收受送達後20日內向本院提出上訴書狀，其
未敘述上訴之理由者並得於提起上訴後20日內向本院補提理由書
（均須按他造當事人之人數附繕本）「切勿逕送上級法院」。
                                      書記官  賴又瑄
中　　華　　民　　國　　111 　年　　1 　　月　　19　　日
附錄本案論罪科刑法條
毒品危害防制條例第4條
製造、運輸、販賣第一級毒品者，處死刑或無期徒刑；處無期徒
刑者，得併科新臺幣3千萬元以下罰金。
製造、運輸、販賣第二級毒品者，處無期徒刑或10年以上有期徒
刑，得併科新臺幣1千5百萬元以下罰金。
製造、運輸、販賣第三級毒品者，處7年以上有期徒刑，得併科
新臺幣1千萬元以下罰金。
製造、運輸、販賣第四級毒品者，處5年以上12年以下有期徒刑
，得併科新臺幣5百萬元以下罰金。
製造、運輸、販賣專供製造或施用毒品之器具者，處1年以上7年
以下有期徒刑，得併科新臺幣1百50萬元以下罰金。
前五項之未遂犯罰之。

懲治走私條例第2條
私運管制物品進口、出口者，處7年以下有期徒刑，得併科新臺
幣3百萬元以下罰金。
前項之未遂犯罰之。
第1項之管制物品，由行政院依下列各款規定公告其管制品項及
管制方式：
一、為防止犯罪必要，禁止易供或常供犯罪使用之特定器物進口
    、出口。
二、為維護金融秩序或交易安全必要，禁止偽造、變造之各種貨
    幣及有價證券進口、出口。
三、為維護國民健康必要，禁止、限制特定物品或來自特定地區
    之物品進口。
四、為維護國內農業產業發展必要，禁止、限制來自特定地區或
    一定數額以上之動植物及其產製品進口。
五、為遵守條約協定、履行國際義務必要，禁止、限制一定物品
    之進口、出口。

附表
物品名稱 數量 備註 第二級毒品大麻 2包 驗前總毛重960公克、驗前總淨重884.13公克（驗餘淨重883.70公克，空包裝重75.73公克），經法務部調查局濫用藥物實驗室鑑定後，均檢出第二級毒品大麻成分。